臺灣高等法院民事裁定
109年度抗字第144號
抗  告  人  林祥麟  

上列抗告人因與相對人聚豐園食品有限公司間請求遷讓房屋事件
，對於中華民國108年12月24日臺灣臺北地方法院108年度補字第
2783號所為裁定提起抗告，本院裁定如下：
    主  文
原裁定關於核定訴訟標的價額部分廢棄。
本件訴訟標的之價額應核定為新臺幣伍拾陸萬零伍佰元。
其餘抗告駁回。
抗告訴訟費用由抗告人負擔。
    理  由
一、按訴訟標的之價額，由法院核定；又核定訴訟標的之價額，
    以起訴時之交易價額為準；無交易價額者，以原告就訴訟標
    的所有之利益為準，民事訴訟法第77條之1第1項、第2項定
    有明文。
二、本件抗告人依民法第767條之規定訴請相對人聚豐園食品有
    限公司遷讓返還抗告人所有門牌臺北市○○區○○街0段000巷0
    號建物（下稱系爭房屋）1樓後半段面積約12.62坪及2樓房
    屋面積約18.19坪部分（見原審卷第7頁、本院卷第77頁），
    其訴訟標的價額自應以其請求相對人返還系爭房屋上開部分
    之價值為準。經查系爭房屋1樓主要建築材料為土木磚石造
    ，於38年7月13日分割登記，嗣經抗告人於101年7月16日因
    分割繼承取得所有權，2樓則係未經保存登記之鐵皮建物，
    有其所提系爭房屋照片、建物登記謄本、建築改良物登記簿
    謄本手抄本、所有權狀可稽（見本院卷第59至73頁、第95至
    101頁）。又證人即喬鉅不動產仲介經紀有限公司經理游勝
    行證稱：系爭房屋屋齡逾70年，且位於巷弄內，不具改建價
    值，該屋1樓連同土地市價約新臺幣（下同）400萬1,800元
    ，倘扣除土地價值，該屋1樓每坪市價約3萬元，2樓鐵皮增
    建因無產權，價值約1樓之3分之1，其於109年2月23日出具
    估價報告記載之價格每坪約22萬元係含土地價值等語，並有
    估價報告1紙存卷可佐（見本院卷第90至91頁、第27頁）。
    故以抗告人請求相對人返還系爭房屋1樓後半段約12.62坪以
    每坪3萬元、2樓約18.19坪每坪1萬元計算，本件訴訟標的價
    額應為56萬0,500元（即30,000元×12.62坪+10,000元×18.19
    坪＝560,500元）。抗告人主張應依臺北市地價調查用建築改
    良物標準單價表及臺北市地價調查用建築改良物耐用年數及
    每年折舊率表計算系爭房屋價值為8,874元云云，惟系爭房
    屋至遲於38年7月13日為分割登記時即已存在，其屋齡遠逾
    上開建築改良物折舊率表記載土磚混合造、加強磚造房屋耐
    用年數30年、52年，自無適用該方式計算其起訴時市價之餘
    地，抗告人是項主張，自不足取。又抗告人係請求相對人返
    還系爭房屋遭相對人占有部分，並未請求返還坐落土地（見
    原審卷第7頁），原審以內政部不動產交易實價查詢服務網
    查得系爭房屋附近地區之房屋連同土地實價登錄價格，核定
    本件訴訟標的價額為1,620萬元，即有未合。抗告意旨指摘
    原裁定關於核定訴訟標的價額部分為不當，求予廢棄，非無
    理由，爰將原裁定關於此部分廢棄，並由本院核定如主文第
    二項所示。次按命補繳裁判費之裁定，核屬訴訟進行中所為
    裁定，依同法第483條規定，不得抗告。抗告人就原裁定命
    其補繳裁判費部分，提起抗告，自非合法。 
三、據上論結，本件抗告一部為無理由，一部為不合法。依民事
    訴訟法第495條之1第1項、第449條第1項、第444條第1項、
    第95條、第79條，裁定如主文。 
中　　華　　民　　國　　109 　年　　5 　　月　　29　　日
                  民事第二十四庭
                      審判長法  官  周舒雁
                            法  官  周群翔
                            法  官  沈佳宜
正本係照原本作成。
不得再抗告。
中　　華　　民　　國　　109 　年　　5 　　月　　29　　日

  　　　　　　　　　　　　　書記官  魏淑娟